【裁判字號】    98,撤緩,75
【裁判日期】    980430
【裁判案由】    聲請撤銷緩刑
【裁判全文】
臺灣臺中地方法院刑事裁定              98年度撤緩字第75號
聲  請  人  臺灣臺中地方法院檢察署檢察官
受  刑  人  甲○○
上列聲請人因受刑人詐欺案件（97年度易字第2770號），聲請撤
銷該案緩刑之宣告（98年度執聲字第1291號），本院裁定如下：
    主    文
聲請駁回。
    理    由
一、聲請意旨略稱：受刑人甲○○因違反槍砲彈藥刀械管制條例
    案件，前經臺灣高等法院於民國95年12月12日以95年度上訴
    字第3885號、95年度訴字第574 號（起訴案號：臺灣臺北地
    方法院檢察署95年度偵字第4075號）判處有期徒刑1 年6 月
    、併科罰金新台幣5 萬元，緩刑5 年，於96年1 月4 日確定
    在案。惟受刑人於緩刑期內即96年12月21日起至97年1 月19
    日之某日故意犯詐欺取財罪，經本院於97年12月31日以97年
    度易字第2770號判處拘役40日，如易科罰金，以新台幣1000
    元折算1 日，於98年2 月2 日確定在案。經核受刑人於緩刑
    期間內犯罪，顯然緩刑對其難收矯治之效，依法聲請撤銷其
    緩刑之宣告等語。
二、按刑法第75條之1 業於94年2 月2 日增訂公布，並自95年7
    月1 日施行，增訂後之規定為：「受緩刑之宣告而有下列情
    形之一，足認原宣告之緩刑難收其預期效果，而有執行刑罰
    之必要者，得撤銷其宣告：一、緩刑前因故意犯他罪，而在
    緩刑期內受得易科罰金之有期徒刑、拘役或罰金之宣告確定
    者。二、緩刑期內因故意犯他罪，而在緩刑期內受得易科罰
    金之有期徒刑、拘役或罰金之宣告確定者。三、緩刑期內因
    過失更犯罪，而在緩刑期內受有期徒刑之宣告確定者。四、
    違反第74條第2 項第1 款至第8 款所定負擔情節重大者。前
    條第2 項之規定，於前項第1 款至第3 款情形亦適用之。」
    ，上開修正後規定係採用裁量撤銷主義，賦予法院撤銷與否
    之權限，特於該條第1 項規定實質要件為「足認原宣告之緩
    刑難收其預期效果，而有執行刑罰之必要」，供作審認之標
    準，亦即有此情形，法官應依職權本於合目的性之裁量，妥
    適審酌被告所犯前後數罪間，關於法益侵害之性質、再犯之
    原因、違反法規範之情節是否重大，暨被告主觀犯意所顯現
    之惡性以及其反社會性等情，審認前案原為促使惡性輕微之
    被告或偶發初犯改過自新而宣告之緩刑，是否已難收其預期
    之效果，而有撤銷緩刑執行刑罰之必要。
三、經查：
  (一)本件受刑人甲○○因違反槍砲彈藥刀械管制條例案件，前經
    臺灣高等法院於95年12月12日以95年度上訴字第3885號（起
    訴案號：臺灣臺北地方法院檢察署95年度偵字第4075號）判
    處有期徒刑1 年6 月、併科罰金5 萬元，緩刑5 年，於96年
    1 月4 日確定在案（下簡稱前案）。惟受刑人於緩刑期內即
    96 年12 月21日起至97年1 月19日之某日故意犯幫助詐欺取
    財罪，經本院於97年12月31日以97年度易字第2770號判處拘
    役40 日 ，如易科罰金，以1,000 元折算1 日，於98年2 月
    2 日確定在案（下簡稱後案）等情，有上開判決正本3 份及
    臺灣高等法院被告前案紀錄表1 份在卷可按，此部分事實堪
    以認定。
  (二)惟本件受刑人於緩刑期內，另犯後案幫助詐欺取財案件之犯
    罪事實，與受刑人所犯前案違反槍砲彈藥刀械管制條例案件
    之犯罪事實，案件類型迥異，犯罪型態、原因、侵害法益及
    社會危害程度全然不同；而前案判決所處之刑，係有期徒刑
    1 年6 月，乃無法易科罰金之刑，而後案簡式判決所處之刑
    ，則為拘役40日，屬得易科罰金之刑，兩案就所宣告之刑相
    較，前案勢必入監服刑，後案則尚可以易科罰金方式代替入
    監服刑之處遇，其人身自由尚可不被剝奪，則如以受刑人所
    犯情節較輕微且得易科罰金之後案，即可將前宣告不得易科
    罰金之前案撤銷其緩刑宣告，兩者在比例原則之衡量上，有
    失妥適。再者，受刑人於上揭後案之幫助詐欺取財案件受訊
    時，已坦承犯行，並與被害人柯杏涵、高月如分別成立調解
    ，有該判決在卷可憑，足見受刑人在犯後已顯現悔悟之心，
    其主觀所表露之反社會性尚非深重，而其犯罪情節亦非屬重
    大，方經本院因受刑人之自白改以簡式判決處刑，若逕將其
    前開緩刑宣告予以撤銷，毋寧亦失之過於嚴苛，而與本條立
    法意旨有違。故本院認受刑人所犯幫助詐欺罪，固有其可咎
    之處，但綜合審酌上情，因兩案間，不論就案件類型、犯罪
    型態、原因、侵害法益及社會危害程度、法定刑高低、宣告
    刑輕重等諸多因素，均有顯著差異，實難僅因其後之幫助詐
    欺罪，即遽行推認上開前案所宣告之緩刑，有何難以收預期
    效果而有執行刑罰必要之情形。此外，本件聲請人亦未提出
    其他積極證據或具體說明受刑人有何情狀足認「緩刑對其難
    收矯治之效，而有執行刑罰之必要」，實難僅以受刑人於緩
    刑期內更犯罪乙節，即遽認受刑人有合於刑法第75條之1 第
    1 項得撤銷緩刑宣告之情事，是聲請人聲請撤銷受刑人之緩
    刑宣告，即非有據，為無理由，應予駁回。
四、依刑事訴訟法第220 條，裁定如主文。
中    華    民    國    98    年    4     月    30    日
                  刑事第十四庭  法  官  廖純卿
以上正本證明與原本無異。
如不服本裁定，應於收受送達後5日內向本院提出抗告狀。（應
附繕本）
                                書記官  童秉三
中    華    民    國    98    年    4     月    30    日


司法院資訊處製作；財團法人民間司法改革基金會備份。
